【裁判字號】    97,易,787
【裁判日期】    980123
【裁判案由】    傷害
【裁判全文】
臺灣基隆地方法院刑事判決               97年度易字第787號
公  訴  人  臺灣基隆地方法院檢察署檢察官
被      告  乙○○
                    3
            丁○○
上列被告因傷害案件，經檢察官提起公訴（97年度偵字第4380號
）及移送併案審理（97年度偵字第4342號），本院判決如下︰
    主  文
乙○○傷害人之身體，處拘役伍拾日，如易科罰金，以新台幣壹
仟元折算壹日。
丁○○傷害人之身體，處拘役伍拾日，如易科罰金，以新台幣壹
仟元折算壹日。
    事  實
一、乙○○與丁○○均為基隆市仁愛區○○○路133 巷光華國宅
    社區之住戶，乙○○曾任該社區管理委員會之副主任委員，
    丁○○則為該社區管理委員會之現任主任委員，二人因該社
    區管理委員會之財務帳目問題，多次發生衝突而夙有嫌隙，
    乙○○與丁○○復於民國97年10月3 日下午7 時許，在該社
    區內，因故發生爭執而經乙○○報警處理，警方到場後，邀
    同乙○○及丁○○前往警局協調處理，乙○○與丁○○於同
    日晚間先後抵達位於基隆市○○區○○路2 之1 號之基隆市
    警察局第一分局忠二路派出所，二人在派出所辦公室協調過
    程中，因故發生爭吵，乙○○先以左手碰觸丁○○之右手，
    丁○○以左手推開後，乙○○即以身體往前推擠丁○○，二
    人隨即接續相互拉扯，丁○○趁乙○○背對之際，以右手握
    住乙○○之頸部往後拉，並順勢自乙○○之左側朝前走去，
    背對乙○○站立，乙○○趁機以左手推丁○○之後頸部，致
    乙○○受有胸部多處挫傷、左臂擦傷1 ×1 公分、左手掌擦
    傷0.5 ×0.1 公分等傷害，丁○○則受有左臉側瘀紅23×3
    公分、左前上胸側瘀紅併擦傷2 ×5 公分、左後上背側瘀紅
    10×15公分、腹壁瘀紅3 ×5 公分、左上肢瘀青3 ×3 公分
    及右上臂瘀紅5 ×5 公分等傷害。
二、案經乙○○、丁○○訴由基隆市警察局第一分局報請臺灣基
    隆地方法院檢察署檢察官偵查起訴暨乙○○訴由臺灣基隆地
    方法院檢察署檢察官移送併案審理。
    理  由
甲、程序事項
    按最重本刑為3 年以下有期徒刑、拘役或專科罰金之罪，及
    刑法第320 條、第321 條之竊盜罪，經第二審判決者，不得
    上訴於第三審法院，刑事訴訟法第376 條第1 款、第2 款定
    有明文。又除簡式審判程序、簡易程序及第376 條第1 款、
    第2 款所列之罪之案件外，第一審應行合議審判，96年3 月
    21日公布、同年月23日施行之刑事訴訟法第284 條之1 亦有
    明文。本件被告乙○○及丁○○均係犯刑法第277 條第1 項
    之傷害罪（詳後述），該罪之最重本刑為3 年有期徒刑，依
    上開規定得行獨任審判，核先敘明。
乙、實體事項
壹、證據能力部分
一、按除顯有不可信之情況外，從事業務之人於業務上或通常業
    務過程所須製作之紀錄文書、證明文書，得為證據，刑事訴
    訟法第159 條之4 第2 款定有明文。又醫師法第12條第1 項
    規定：「醫師執行業務時，應製作病歷，並簽名或蓋章及加
    註執行年、月、日。」第2 項規定：「前項病歷，除應於首
    頁載明病人姓名、出生年、月、日、性別及住址等基本資料
    外，其內容至少應載明下列事項：一、就診日期。二、主訴
    。三、檢查項目及結果。四、診斷或病名。五、治療、處置
    或用藥等情形。六、其他應記載事項。」因此，醫師執行醫
    療業務時，不論患者是因病尋求診療，或因特殊目的而就醫
    ，醫師於診療過程中，應依醫師法之規定，製作病歷，此一
    病歷之製作，均屬醫師於醫療業務過程中所須製作之紀錄文
    書，而且每一醫療行為均屬可分，因其接續之看診行為而構
    成醫療業務行為，其中縱有因訴訟目的，例如被毆傷而尋求
    醫師之治療，對醫師而言，仍屬其醫療業務行為之一部分，
    仍應依法製作病歷，則該病歷仍屬業務上所製作之紀錄文書
    ，與通常之醫療行為所製作之病歷無殊，自屬刑事訴訟法第
    159 條之4 第2 款所稱從事業務之人於業務上所須製作之紀
    錄文書，而診斷證明書係依病歷所轉錄之證明文書，自仍屬
    本條項之證明文書（最高法院97年度台上字第666 號判決可
    資參照）。本件行政院衛生署基隆醫院出具被告乙○○之診
    斷證明書、被告丁○○之驗傷診斷書、該醫院98年1 月6 日
    基醫病字第0970012427號函及檢附被告丁○○病歷資料，係
    從事醫療業務之人於業務上所製作之證明文書，且該等診斷
    證明書及函件係就被告乙○○及丁○○就醫時之受傷狀況所
    為之紀錄，又該醫院與被告乙○○、丁○○僅係一般醫院與
    病患關係，並無顯無不可信之情況；至於上開醫院出具被告
    丁○○之驗傷診斷書所載應診日期固為「97年10月7 日」（
    見臺灣基隆地方法院檢察署97年度偵字第4380偵查號卷第16
    頁），惟被告丁○○已提出其於事發當日即97年10月3 日前
    往上開醫院就診之醫療費用收據（見上開偵查卷第53頁），
    足見被告丁○○於97年10月3 日確曾前往該醫院就診，又被
    告丁○○於97年10月3 日晚間10時39分，前往上開醫院就診
    時，被告丁○○之左臉側、左前上胸側、左後上背側、腹壁
    及上肢均受有挫傷及瘀紅等傷害，此有本院卷附前開醫院函
    及檢附被告丁○○於97年10月3 日前往該院就診之病歷資料
    、受傷部位照片供參，堪見前開醫院出具被告丁○○驗傷診
    斷書所載傷勢，與被告丁○○於97年10月3 日前往該院就診
    時受傷情形相符，堪信該驗傷診斷書所載應診日期，應為「
    97年10月3 日」之誤繕，而該驗傷診斷書記載被告丁○○受
    傷情形並無顯不可信之情形，參酌上開所述，因認該等診斷
    證明書及上開醫院函件均具有證據能力。
二、次按被告以外之人於偵查中向檢察官所為之陳述，除顯有不
    可信之情況者外，得為證據，刑事訴訟法第159 條之1 第2
    項定有明文。經查，證人張魁斌、警員高建隆、簡慈侯於偵
    查中向檢察官所為之陳述，業經具結，且自筆錄內容觀之，
    並無不正取供之情事，而無顯不可信之情況，依上開規定，
    自有證據能力。
三、又按被告以外之人於審判外之言詞或書面陳述，除法律有規
    定者外，不得作為證據，刑事訴訟法第159 條第1 項固定有
    明文，其立法意旨，乃在於確保被告之反詰問權；惟被告以
    外之人於審判外之陳述，雖不符刑事訴訟法法第159 條之1
    至第159 條之4 ，而經當事人於審判程式同意作為證據，法
    院審酌該言詞陳述或書面陳述作成時之情況，認為適當者，
    亦得為證據，當事人、代理人或辯護人於法院調查證據時，
    知有刑事訴訟法第159 條第1 項不得為證據之情形，而未於
    言詞辯論終結前聲明異議者，視為有前項之同意，此亦為刑
    事訴訟法第159 條之5 所明定，其立法意旨，則在於確認當
    事人對於傳聞證據有處分權，得放棄反對詰問權，同意傳聞
    證據可作為證據；但因我刑事訴訟法尚非採徹底之當事人進
    行主義，乃又限制以法院認為適當者，始得為證據，因此，
    當事人同意或依法視為同意某項傳聞證據作為證據使用者，
    實質上即表示有反對詰問權之當事人已放棄其反對詰問權，
    如法院認為適當，不論該傳聞證據是否具備刑事訴訟法第
    159 條之1 至第159 條之4 所定情形，均容許作為證據；換
    言之，當事人放棄對原陳述人行使反對詰問權者，屬於證據
    傳聞性之解除行為，如法院認為適當，即容許該傳聞證據作
    為證據，不以未具備刑事訴訟法第159 條之1 至第159 條之
    4 所定情形為前提。又法院於何種情況，得認為適當，應審
    酌該傳聞證據作成時之情況，如該傳聞證據之證明力明顯過
    低或係違法取得，即得認為欠缺適當性；惟是否適當之判斷
    ，係以當事人同意或視為同意為前提，即當事人已無爭議，
    故法院除於審理過程中察覺該傳聞證據之作成欠缺適當性外
    ，毋庸特別調查，而僅就書面記載之方式及其外觀審查，認
    為無問題而具有適當性即可（最高法院97年度台非字第5 號
    號判決可資參照）。本件證人即被告乙○○、丁○○於警詢
    時之證述，固為被告丁○○、乙○○本人以外之人於審判外
    之言詞陳述，惟經本院於審判程序中提示予被告丁○○、乙
    ○○並告以要旨，業經被告丁○○、乙○○表示無意見，且
    未聲明異議，又本院審酌該證人警詢筆錄之記載，並無不正
    取供之情事，且證人於接受警詢時則無具結之可能，故就該
    審判外言詞陳述作成時之情況，應認為適當，依前揭所述，
    得援為本案證據。
貳、事實認定部分
    訊據被告乙○○及丁○○固坦承其等於97年10月3 日晚間9
    時許，確曾前往忠二路派出所等情，惟均矢口否認有何傷害
    犯行，被告乙○○辯稱其係遭被告丁○○毆打，其未攻擊被
    告丁○○云云，被告丁○○則辯稱其係遭被告乙○○毆打，
    其僅出手將被告乙○○推開，未攻擊被告乙○○云云，經查
    ：
一、被告乙○○及丁○○於警詢時均陳稱其等於97年10月3 日晚
    間7 時許，在光華國宅內發生衝突，被告乙○○即報警處理
    ，其等於同日晚間9 時許前往忠二路派出所，在派出所辦公
    室內，互有肢體接觸等情（見前開偵查卷第6 至7 、10至11
    頁），又證人即忠二路派出所警員高建隆於偵查中證稱因被
    告乙○○與丁○○於97年10月3 日晚間在光華國宅發生衝突
    ，其據報前往現場處理，其抵達現場時，被告丁○○已先行
    離去，其遂請社區警衛代為聯繫被告丁○○前往忠二路派出
    所說明，被告乙○○與丁○○於同日晚間前後抵達忠二路派
    出所後，即至辦公室協調，被告乙○○與丁○○先發生口角
    衝突，之後其看見被告丁○○拉被告乙○○之後頸部，被告
    乙○○以手推開被告丁○○，二人發生拉扯，其出聲制止，
    簡慈侯將二人拉開等語（見前開偵查卷第111 至112 頁），
    證人即忠二路派出所警員簡慈侯亦具結證稱其原在泡茶室內
    ，待聽見被告乙○○與丁○○發生肢體衝突後，始前往辦公
    室，看見被告乙○○與丁○○相互拉扯，遂將二人拉開等情
    （見上開偵查卷第112 頁），證人丙○○於本院審理時到庭
    證稱其於97年10月3 日晚間陪同被告乙○○前往忠二路派出
    所，被告乙○○與丁○○原在對話，之後其看見被告乙○○
    與丁○○抱在一起，不久後即遭旁人拉開，被告乙○○與丁
    ○○在發生爭執前，臉部均未受傷等語（見本院98年1 月15
    日審判筆錄第4 至6 頁），證人張魁斌亦證述被告乙○○與
    丁○○在忠二所派出所內，先發生口角衝突，之後其將被告
    乙○○與丁○○拉開等語（見前開偵查卷第42頁），堪認被
    告乙○○與丁○○於前開時、地，確有相互拉扯之情形。
二、本院當庭勘驗忠二路派出所內監視器錄影光碟，自0 分36秒
    撥放光碟內容，錄影畫面顯示黑衣女子與紫衣女子面對面站
    立，紫衣女子以左手碰觸黑衣女子之右手，黑衣女子以左手
    推開，紫衣女子以身體往前推擠黑衣女子，黑衣女子往後退
    ，二名女子似有對話情形，且二人雙手互有拉扯，但二人前
    方有一名白衣男子擋住，無法完全看見二人拉扯情形；0 分
    42秒之錄影畫面顯示紫衣女子背對黑衣女子站立，黑衣女子
    以右手握住紫衣女子之後頸部往後拉，黑衣女子順勢自紫衣
    女子左側往前朝桌旁走去，背對紫衣女子，紫衣女子走至黑
    衣女子身後，以左手推紫衣女子之後頸部，紫衣女子身體往
    前傾，並將一腳往後踢，黑衣女子身體略往後彎，自錄影畫
    面無法看出紫衣女子有無遭黑衣女子踢到，黑衣女子隨即回
    頭，紫衣女子略抬起一腳，黑衣女子朝紫衣女子走去，另三
    名男子上前將黑衣女子與紫衣女子隔開，因該三名男子站在
    黑衣女子與紫衣女子身前，故無法看見黑衣女子與紫衣女子
    之身體動作，之後二人即無肢體接觸（見本院98年1 月15日
    審判筆錄第7 至8 頁），而被告乙○○與丁○○分別為上開
    錄影畫面中紫衣及黑衣女子等情，業經被告乙○○與丁○○
    當庭陳述無誤（見本院98年1 月15日審判筆錄第8 頁），自
    上開錄影畫面觀之，被告乙○○與丁○○互有主動攻擊之動
    作，且相互拉扯，非僅被動抵擋對方之攻擊，是被告乙○○
    辯稱其係遭被告丁○○毆打，未攻擊被告丁○○云云，及被
    告丁○○辯稱其僅於被告丁○○攻擊時，將被告乙○○推開
    ，未攻擊被告乙○○云云，均非可信。
三、被告乙○○於97年10月3 日前往醫院就診時，受有胸部多處
    挫傷、左臂擦傷1 ×1 公分、左手掌擦傷0.5 ×0.1 公分等
    傷害，而被告丁○○於同日晚間前往醫院就診時，受有左臉
    側瘀紅23×3 公分、左前上胸側瘀紅併擦傷2 ×5 公分、左
    後上背側瘀紅10×15公分、腹壁瘀紅3 ×5 公分、左上肢瘀
    青3 ×3 公分及右上臂瘀紅5 ×5 公分等傷害一節，有行政
    院衛生署基隆醫院出具被告乙○○之診斷證明書、被告丁○
    ○之驗傷診斷書（見前開偵查卷第15至16頁）及本院卷附行
    政院衛生署基隆醫院98年1 月6 日基醫病字第0970012427號
    函及檢附被告丁○○病歷影本、受傷部位照片附卷可稽，上
    情應堪認定；又被告乙○○與丁○○之受傷位置均集中於上
    半身，且均屬擦挫傷及瘀紅等傷勢，與前開錄影畫面中被告
    乙○○與丁○○相互徒手拉扯之動作相符，足認被告乙○○
    及丁○○所受前開傷害，係其等於上開時、地相互拉扯攻擊
    所致，事證明確，被告乙○○與丁○○之犯行均堪認定。
、法律適用部分
一、核被告乙○○與丁○○所為，均係犯刑法第277 條第1 項之
    傷害罪。
二、被告乙○○與丁○○分別基於單一傷害犯意，於同一時、地
    接續徒手攻擊對方之身體，為接續犯，應各論以一罪。
三、爰審酌被告乙○○與丁○○僅因對於社區事務之觀點有異，
    即互生不滿而出手攻擊對方，所為均非可取，且被告乙○○
    與丁○○迄今未達成和解，又其等於警詢、偵查及本院審理
    時均矢口否認犯行，難認已有悔悟之心，惟其等前均無犯罪
    紀錄，且所受傷害均非嚴重等一切情狀，分別量處如主文所
    示之刑，並均諭知易科罰金之折算標準。
四、另臺灣基隆地方法院檢察署檢察官以97年12月12日基檢堂讓
    97偵字第4342號函移送併辦之犯罪事實，與檢察官起訴之犯
    罪事實相同，為事實上同一案件，本院自應依法審理，附此
    敘明。
據上論斷，應依刑事訴訟法第284 條之1 、第299 條第1 項前段
，刑法第277 條第1 項、第41條第1 項前段，刑法施行法第1 條
之1 ，判決如主文。
本案經檢察官甲○○到庭執行職務。
中    華    民    國    98    年    1     月    23    日
                  刑事第二庭法    官  邰婉玲
以上正本證明與原本無異。
如不服本判決應於收受送達後10日內向本院提出上訴書狀，並應
敘述具體理由；其未敘述上訴理由者，應於上訴期間屆滿後20日
內向本院補提理由書（均須按他造當事人之人數附繕本）「切勿
逕送上級法院」。
中    華    民    國    98    年    1     月    23    日
                            書 記 官  彭筠凱
附錄所犯法條：
中華民國刑法第277條第1項
（普通傷害罪）
傷害人之身體或健康者，處 3 年以下有期徒刑、拘役或 1 千元
以下罰金。


司法院資訊處製作；財團法人民間司法改革基金會備份。
